最高法院刑事判決　　　　　　　　　　111年度台上字第992號
上　訴　人　高杰森（原名古宗玄）




上列上訴人因妨害性自主案件，不服臺灣高等法院臺中分院中華
民國110年11月16日第二審判決（110年度原侵上訴字第7 號，起
訴案號：臺灣臺中地方檢察署108年度偵字第18747號），提起上
訴，本院判決如下：
    主  文
上訴駁回。
    理  由
一、按刑事訴訟法第377 條規定，上訴於第三審法院，非以判決
    違背法令為理由，不得為之。是提起第三審上訴，應以原判
    決違背法令為理由，係屬法定要件。如果上訴理由書狀並未
    依據卷內訴訟資料，具體指摘原判決不適用何種法則或如何
    適用不當，或所指摘原判決違法情事，顯與法律規定得為第
    三審上訴理由之違法情形，不相適合時，均應認其上訴為違
    背法律上之程式，予以駁回。
二、上訴人甲○○（原名古宗玄）上訴意旨略稱：上訴人與告訴
    人B000-A108155（姓名、年籍詳卷，下稱A 女）相約見面地
    點為便利商店，倘A 女果真遭上訴人強制猥褻，何以當時並
    未即時告知店員、請求協助或迅速離開現場？卻繼續留在原
    處與上訴人談笑風生。且原審亦已勘驗現場監視器錄影畫面
    ，並未見上訴人有任何強制猥褻之行為，原判決猶僅憑告訴
    人之單一指訴，欠缺其他補強證據，逕論以刑法第224 條之
    強制猥褻罪，而非性騷擾防治法第25條第1 項規定之強制觸
    摸罪，其認事用法均有違誤云云。
三、惟查：
  ㈠原判決綜合全案證據資料，本於事實審法院採證認事之職權
    行使及推理作用，認定上訴人確有其犯罪事實欄所載之犯行
    ，因而維持第一審論處上訴人強制猥褻罪刑之判決，駁回上
    訴人之第二審上訴，已詳細說明其採證認事的理由。所為論
    斷，亦俱有卷證資料可資覆按。
  ㈡證據之評價，亦即證據之取捨及其證明力如何，係由事實審
    法院依其調查證據所得心證，本其確信裁量判斷，倘不違反
    客觀存在的經驗法則或論理法則，即難僅憑自己主觀，遽指
    違法，而資為上訴第三審的適法理由。而所謂補強證據，係
    指除該供述本身外，其他足以佐證該供述確具有相當程度真
    實性的證據而言，不問其為直接證據、間接證據，或係間接
    事實的本身即情況證據，均得為補強證據的資料；所補強者
    ，不以全部事實為必要，祇須因補強證據與該供述相互印證
    ，依社會通念，足使犯罪事實獲得確信者，即足當之。
    原判決係依憑上訴人已供承以面試家教為由，於案發時地邀
    約A女見面，並於過程中逕自伸手撫摸A女小腿褲管之情；及
    A 女之證詞；再參酌卷附監視器錄影翻拍照片、現場監視器
    錄影畫面勘驗結果、「高皓宇」（即上訴人）帳號之臉書封
    面及相簿、A 女與「高皓宇」之臉書對話紀錄等證據。並對
    上訴人否認犯罪，認不足採信，予以指駁、敘明：性侵害犯
    罪之被害人因驚恐羞怯或受害後之其他心理上之障礙，致未
    及時求救、報警或保留證據，並非事理上之所無，A 女於案
    發當時一方面受到極大之驚嚇，一方面因上訴人有點擋住其
    離開路線擔心遭遇危險，只希望不刺激上訴人安全離開，因
    而與上訴人保持正常交談而未有激烈之反應，且未及時求援
    ，尚與常情無違。至於監視器錄影畫面雖未直接拍攝到上訴
    人之手及雙腳有碰觸到A 女，惟依上述勘驗結果所示，上訴
    人與A女面談期間，確係先坐於A 女對面，再變換位置坐到A
    女右側，且據雙方之相對位置、上訴人的動作，及上訴人的
    左手確實一直放置於褲檔之處，而A 女亦有低頭後身體向左
    邊閃避之舉動，實與A 女證述情節相符等情。因而認定上訴
    人確有上述強制猥褻之犯行。以上乃原審於踐行證據調查程
    序後，本諸合理性裁量而為前開證據評價之判斷，經核並未
    違反客觀存在的經驗法則、論理法則或其他證據法則。又原
    判決並非單憑證人A 女不利於上訴人之證言為論據，係佐以
    上述證據資料為綜合判斷，據以認定犯罪事實，難謂欠缺補
    強證據，並無所指違反證據法則之違法情形存在。上訴意旨
    關於此部分，仍執前開陳詞，指摘原判決為違背法令，經核
    係以片面說詞，對原審採證認事職權之適法行使，並已於理
    由內說明的事項，漫事指摘，與法律規定得為第三審上訴理
    由的違法情形，不相適合。
  ㈢性騷擾防治法第25條第1 項所規定之強制觸摸罪，係指行為
    人對於被害人之身體為偷襲式、短暫性之不當觸摸行為，而
    不符刑法第224 條強制猥褻罪之構成要件而言。即刑法之強
    制猥褻罪乃以其他性主體為洩慾之工具，俾求得行為人自我
    性慾之滿足，而性騷擾行為則意在騷擾觸摸之對象，是否滿
    足性慾則非所問；究其侵害之法益，強制猥褻乃侵害被害人
    之性自主決定權，即妨害被害人性意思形成及決定之自由，
    性騷擾行為則尚未達於妨害性意思之自由，而僅破壞被害人
    所享有關於性、性別，及與性有關之寧靜及不受干擾之平和
    狀態，2者尚屬有別。依原判決認定之事實，上訴人係違反A
    女之意願，先後伸手撫摸A女右大腿內側、小腿，再以2隻腳
    夾住A女右腳上下摩擦，再於A女旁自慰以滿足性慾，使A 女
    感到嫌惡，其行為更持續數次，自非僅偷襲式、短暫性之不
    當觸摸行為可以比擬，原判決論處強制猥褻罪刑，於法並無
    違誤。上訴意旨關於此部分，亦係憑持己意所為之指摘，並
    非適法之第三審上訴理由。
四、綜上所述，應認上訴人之上訴，不合法律上之程式，予以駁
    回。本件既從程序上駁回，上訴意旨請求本院再勘驗卷內監
    視器錄影畫面，即無從採酌，併此說明。
據上論結，應依刑事訴訟法第395條前段，判決如主文。
中    華    民    國   111    年    3     月    16    日
                  刑事第五庭審判長法  官  吳  信  銘  
                                  法  官  何  菁  莪  
                                  法  官  梁  宏  哲  
                                  法  官  沈  揚  仁  
                                  法  官  蔡  廣  昇  
本件正本證明與原本無異
                                  書記官
中    華    民    國   111    年    3     月    28    日